【裁判字號】    97,審易,283
【裁判日期】    970422
【裁判案由】    詐欺
【裁判全文】
臺灣高雄地方法院刑事判決             97年度審易字第283號
公  訴  人  臺灣高雄地方法院檢察署檢察官
被      告  丙○○
                    另案
上列被告因詐欺案件，經檢察官提起公訴（97年度偵字第389 號
），本院依簡式審判程序審理，判決如下：
    主  文
丙○○連續犯行使偽造私文書罪，累犯，處有期徒刑拾月，減為
有期徒刑伍月，如易科罰金，以銀元佰元即新台幣玖佰元折算
壹日。如附表所示文書上偽造之「蘇啟生」署名均沒收。
    事實及理由
一、本件被告丙○○所犯刑法詐欺取財罪，為死刑、無期徒刑、
    最輕本刑為3 年以上有期徒刑以外之罪，其於準備程序進行
    中，就被訴事實為有罪之陳述，經本院告知簡式審判程序之
    旨，並聽取檢察官及被告之意見後，裁定進行簡式審判程序
    。
二、本件犯罪事實及證據，除犯罪事實部分補充為：「丙○○前
    因詐欺案件，經臺灣高等法院台中分院以83年度上易字第
    2506號判決判處有期徒刑6 月確定，甫於民國87年12 月17
    日執行完畢。詎不知悔改，復基於詐欺取財之犯意及行使偽
    造私文書之概括犯意，意圖為自己不法之所有，於90年11月
    10 日12 時許，持自行印製之名片及「樂士電機股份有限公
    司」（下稱樂士公司）業務處經理吳瑞源之名片，冒稱自己
    係樂士公司之業務處主任「蘇啟生」，代表其上司吳瑞源，
    向臺北縣三重市○○路○ 段609 巷10號地下室一樓「千泊實
    業有限公司」（下稱千泊公司）門市之門市人員甲○○訂購
    5 台華碩牌電腦價值新台幣（下同）30萬2359元及國眾牌筆
    記型電腦1 台價值3 萬5000元，總計35萬7,350 元，並於如
    附表編號1 、2 所示訂貨合約單上偽造「蘇啟生」之署名而
    偽造私文書持以行使，再將其前於不詳時間、地點自不詳人
    士取得以王志豪（另涉洗錢防制條例案件，業經判決確定）
    名義開立，票面金額3 萬5,000 元之空頭支票（俗稱芭樂票
    ）交付予甲○○，作為訂金，致甲○○陷於錯誤，遂依約將
    上開電腦接續於同日至90年11月14日間，分批將上開電腦交
    予丙○○，而丙○○再於90年11月14日在如附表編號3 所示
    之產品出貨單上交貨代表欄上偽造「蘇啟生」之署名，表明
    已收受貨品之意，並持以行使足以生損害於蘇啟生、及千泊
    公司。嗣千泊公司於90年11月16日向樂士公司業務處經理吳
    瑞源收取上開貨款時，經吳瑞源表示未向千泊公司訂購電腦
    ，始悉上情。」證據部分補充被告於本院審理中之自白外，
    均引用檢察官起訴書之記載（如附件）。
三、論罪科刑：
  (一)新舊法比較：
    按行為後法律有變更者，適用行為時之法律。但行為後之法
    律有利於行為人者，適用最有利於行為人之法律，刑法第2
    條第1 項定有明文（刑法第2 條係規範行為後法律變更所生
    新舊法律比較適用之準據法，是刑法第2 條本身雖經修正，
    但該條文既屬適用法律之準據法，本身尚無比較新舊法之問
    題，應逕適用裁判時之刑法第2 條規定以決定適用之刑罰法
    律）。又比較時應就罪刑有關之共犯、未遂犯、想像競合犯
    、牽連犯、連續犯、結合犯，以及累犯加重、自首減輕暨其
    他法定加減（如身份加減）與加減例等一切規定，綜其全部
    罪刑之結果而為比較（最高法院95年第8 次刑事庭會議決議
    參照）。查被告行為後，與本案有關之刑法第33條第5 款罰
    金刑、第56條連續犯、第55條牽連犯等規定，業於94年2 月
    2 日修正公佈，自95年7 月1 日起施行，經全部比較結果，
    本件情形，以修正前之規定較有利於被告，揆諸上揭說明，
    應一體適用被告行為時即修正前之規定，予以論處。
  (二)核被告所為，係犯刑法第216 條、第210 條行使偽造私文書
    罪、第339 條第1 項之詐欺取財罪。被告偽造署名部分，為
    偽造私文書行為之階段行為；又偽造私文書後復持以行使，
    偽造私文書之低度行為應為行使之高度行為所吸收，均不另
    論罪。又被告先後多次行使偽造私文書之犯行，均時間緊接
    ，所犯係構成要件相同之罪，顯均係基於概括犯意為之，均
    依修正前刑法第56條連續犯規定，分別論以一罪，並加重其
    刑。又被告所犯連續行使偽造私文書及詐欺取財2 罪間，有
    方法目的之牽連關係，為牽連犯，依修正前刑法第55條後段
    之規定，從一重之連續行使偽造私文書罪處斷。檢察官雖未
    論及被告連續行使偽造私文書罪之犯行，惟被告此部分犯行
    與起訴部分有牽連犯之裁判上一罪關係，本院自得併予審理
    。查被告有如事實欄所載之前案科刑及執行紀錄，有卷附臺
    灣高等法院被告前案紀錄表可按，其受有期徒刑之執行完畢
    ，5 年以內故意再犯有期徒刑以上之罪，為累犯，應依刑法
    第47條第1 項之規定加重其刑，並遞加重之。爰審酌被告曾
    有犯罪前科，素行不佳，不思正途工作以謀資費，竟冒充他
    人名義行騙，所生犯罪損害非輕，且迄未賠償被害人損失，
    殊不足取，惟念其犯後坦承犯行，態度尚可等一切情狀，量
    處如主文所示之刑。又本件被告犯罪時間在96年4 月24日以
    前，合於中華民國96年罪犯減刑條例之規定，爰依法減其宣
    告刑2 分之1 ，並依修正前刑法第41條第1 項前段規定諭知
    易科罰金折算標準。偽造如附表所示文書上偽造「蘇啟生」
    之署名，應依刑法第219 條宣告沒收。
據上論斷，應依刑事訴訟法第273 之1 第1 項、第299 條第1 項
前段、第310 條之2 、第454 條第2 項，刑法第2 條第1 項前段
、第216 條、第210 條、第219 條、第339 條第1 項、修正前刑
法第41條第1 項前段、第47條第1 項、第55條、第56條，罰金罰
鍰提高標準條例第1 條前段、（廢止前）同條例第2 條，現行法
規所定貨幣單位折算新台幣條例第2 條，中華民國九十六年罪犯
減刑條例第2 條第1 項第3 款、第7 條、第9 條，判決如主文。
本案經檢察官乙○○到庭執行職務。
中    華    民    國    97    年    4     月    22    日
                  刑事第七庭    法  官  蔡廣昇
以上正本證明與原本無異。
如不服本判決應於收受本判決後10日內向本院提出上訴書狀，並
應敘述具體理由，如未敘述上訴理由者，應於上訴期間屆滿後20
日內補提理由書狀於本院（均須按他造當事人之人數附繕本）「
切勿逕送上級法院」。
中    華    民    國    97    年    4     月    22    日
                                書記官  林豐富
附表：
┌──┬─────┬─────┐
│編號│文書名    │偽造署名  │
├──┼─────┼─────┤
│ 1  │訂貨合約書│蘇啟生1枚 │
│    │編號898219│          │
├──┼─────┼─────┤
│ 2  │訂貨合約書│蘇啟生1枚 │
│    │編號898220│          │
├──┼─────┼─────┤
│ 3  │產品出貨單│蘇啟生1枚 │
└──┴─────┴─────┘
附錄本案論罪科刑法條：
中華民國刑法第339條第1項
（普通詐欺罪）
意圖為自己或第三人不法之所有，以詐術使人將本人或第三人之
物交付者，處5 年以下有期徒刑、拘役或科或併科1 千元以下罰
金。
中華民國刑法第210條
（偽造變造私文書罪）
偽造、變造私文書，足以生損害於公眾或他人者，處5 年以下有
期徒刑。
中華民國刑法第216條
（行使偽造變造或登載不實之文書罪）
行使第210 條至第215 條之文書者，依偽造、變造文書或登載不
實事項或使登載不實事項之規定處斷。


司法院資訊處製作；財團法人民間司法改革基金會備份。
